【裁判字號】    90,自,273
【裁判日期】    900531
【裁判案由】    業務侵占
【裁判全文】
臺灣臺中地方法院刑事判決                            九十年度自字第二七三號
    自  訴  人  乙○○○有限公司
                設台中市○○區.
    代  表  人  張宗達
    代  理  人  鄭聯芳律師
    被      告  甲○○
右列被告因偽造文書等案件，經自訴人提起自訴，本院判決如左：
    主  文
甲○○連續行使偽造私文書，足以生損害於他人，處有期徒刑壹年。
    事  實
一、甲○○前係設於台中市○○區○○里○○路○段五一號乙○○○有限公司之會計
    ，負責公司記帳及銀行提款、存款等業務。而甲○○因誤信刮刮樂詐騙集團所稱
    其已中獎，需陸續匯款繳納中獎之稅金及相關手續費用，甲○○乃利用上開工作
    之便，且乘該公司之負責人張宗達出國之際，竟基於意圖為自己不法之所有及行
    使偽造文書之概括犯意，先向保管該公司及負責人張宗達印章之公司職員林淑茹
    ，騙稱公司需要資金應用，需使用其所保管之上開印章提款，致林淑茹誤以為真
    ，而將其所保管之上開印章交予甲○○使用（詐騙印章使用部分，甲○○並無不
    法所有之意圖，此部分不另成立詐欺取財罪）。而甲○○於騙取得上開印章後，
    即另攜帶其所保管之該公司股東林長旺印章及帳號為0000000號之台中市
    第二信用合作社存摺簿，自民國八十九年八月九日起至同年月二十九日止，分別
    於如附表所示之時間，前往台中市○○路之台中市第二信用合作社松竹分社，連
    續在台中市第二信用合作社存款類存款取款條上，盜蓋乙○○○有限公司、該公
    司負責人張宗達及股東林長旺之印章於存戶簽章欄處，並偽填提款日期、金額及
    帳號後，偽造該提款用之存款取款條私文書後，甲○○並持之行使，施用詐術向
    該分社之承辦人員提領現金，致該分社之承辦人員陷於錯誤，而如數交付甲○○
    如附表所示之金額，前後十四次，甲○○共計詐得現款新台幣（下同）六百零七
    萬五千二百元，足以生損害於乙○○○有限公司、林長旺就上開存款帳戶提款權
    利之行使及台中市第二信用合作社松竹分社就該帳號提款作業程序審查之正確性
    。
二、案經自訴人乙○○○有限公司提起自訴。
    理  由
一、右揭事實，業據被告甲○○於本院審理時坦承不諱，並經自訴代理人到庭指訴綦
    詳，並有銀行帳簿、取款條、被告簽署之書據、存證信函等影本在卷可稽。事證
    明確，被告上開行使偽造私文書、詐欺取財等犯行，堪以認定。
二、查被告甲○○在台中市第二信用合作社存款類存款取款條上，盜蓋乙○○○有限
    公司、該公司負責人張宗達及股東林長旺之印章於存戶簽章欄處，並偽填提款日
    期、金額及帳號後，偽造該提款用之存款取款條私文書後，並持之行使，施用詐
    術向該分社之承辦人員提領現金，致該分社之承辦人員陷於錯誤，而如數交付現
    款，足以生損害於乙○○○有限公司、林長旺就上開存款帳戶提款權利之行使及
    台中市第二信用合作社松竹分社就該帳號提款作業程序審查之正確性。核被告上
    開所為，係犯刑法第二百十六條、第二百十條之行使偽造私文書罪及第三百三十
    九條第一項詐欺取財罪（自訴人認被告尚涉犯刑法第三百三十六條第二項業務侵
    占罪，容有誤解）。被告盜蓋印章於存款取款條上，其盜蓋印章所產生之印文，
    乃盜蓋印章之當然結果；而盜用印章之行為則為偽造取款款私文書之部分階段行
    為；另偽造私文書之低度行為則為行使之高度行為所吸收，均不另論罪，僅論以
    行使偽造私文書罪。又被告每次行使偽造取款條之行為，因該取款條同時偽造乙
    ○○○有限公司、林長旺之名義而製作，乃同時侵害數法益，為一行使行為，同
    時觸犯數罪名，應論以想像競合犯，從一重處斷。另被告先後多次行使偽造私文
    書、詐欺取財之行為，均時間緊接，各觸犯構成要件相同之罪名，顯各係基於概
    括之犯意反覆為之，應各論以連續犯，均以一罪論，並各依法加重其刑。被告所
    犯上開連續行使偽造私文書、連續詐欺取財二罪間，具有方法、結果牽連犯之關
    係，應從一重論以連續行使偽造私文書處斷。就被告盜用林長旺印章偽造取款條
    私文書並加以行使部分，雖未據起訴，惟因與本件自訴人提起自訴部分，具有想
    像競合犯、牽連犯裁判上一罪之關係，基於審判不可分之原則，應為起訴效力所
    及，本院就該部分，自得一併加以審判。爰審酌被告之素行良好，犯罪動機，係
    因遭他人詐騙、所盜領之金額高達六百餘萬元，數額非少，然犯後僅清償自訴人
    三十餘萬元部分款項，其餘巨額款項則均未償還，及其年紀尚輕，思慮不周，且
    犯後坦承犯行，態度良好等一切情狀，量處如主文所示之刑，以示懲儆。末被告
    所偽造之取款條，雖係被告供犯罪所用之物，然如上所述，該偽造之取款條，業
    據被告持之行使交付台中市第二信用合作社松竹分社所持有，已非屬被告所有，
    其又非違禁物，自無庸併依法宣告沒收，附此敘明。
三、據上論斷，應依刑事訴訟法第三百四十三條、第二百九十九條第一項前段，刑法
    第五十六條、第二百十六條、第二百十條、第三百三十九條第一項、第五十五條
    ，罰金罰鍰提高標準條例第一條前段判決如主文。
中      華      民      國      九十      年      五    月    三十一    日
                                   台灣台中地方法院刑事第二庭
                                       法  官  黃文進
右正本證明與原本無異。
如不服本判決，應於送達後十日內向本院提出上訴狀 （須附繕本） ，上訴於台灣高等
法院台中分院。
                                       書記官
中      華      民      國      九十      年      五    月    三十一    日
附錄論罪科刑法條：
刑法第二百十六條、第二百十條、第三百三十九條第一項。


司法院資訊處製作；財團法人民間司法改革基金會備份。
